【裁判字號】    97,重訴,4
【裁判日期】    971007
【裁判案由】    違反槍砲彈藥刀械管制條例
【裁判全文】
臺灣新竹地方法院刑事判決               97年度重訴字第4號
公  訴  人  臺灣新竹地方法院檢察署檢察官
被      告  乙○○
指定辯護人  本院公設辯護人甲○○
上列被告因違反槍砲彈藥刀械管制條例案件，經檢察官提起公訴
（97年度偵字第3367號），本院判決如下：
    主  文
乙○○犯非法製造可發射子彈具殺傷力之槍枝罪，累犯，處有期
徒刑陸年，併科罰金新臺幣拾伍萬元，罰金如易服勞役，以新臺
幣壹仟元折算壹日。
扣案如附表編號一、三至二九號所示之物，均沒收。
    事  實
一、乙○○前曾因犯違反槍砲彈藥刀械管制條例案件，經本院於
    民國93年5月31日以93年度訴字第150號判決判處應執行有期
    徒刑一年六月，併科罰金新臺幣（下同）60,000元確定，於
    同年7月2日確定，經執行後於94年11月9 日縮短刑期假釋出
    監，並於95年1 月24日縮刑期滿執行完畢。
二、詎乙○○猶不知警惕，明知非經主管機關許可，不得製造、
    持有可發射金屬或子彈具有殺傷力之槍枝及子彈，但因自己
    對槍枝極有興趣，竟未經許可，基於製造及持有具有殺傷力
    槍枝、子彈之犯意，於97年5 月初某日，先至桃園縣中壢市
    某模型槍店，以10,000元之價格購入模型手槍二枝（槍枝管
    制編號分別為：0000000000號、0000000000號）及玩具子彈
    數十顆，再至新竹縣湖口鄉某五金行購入工業用底火數個、
    研磨機二具、砂輪機一具，復至新竹縣新豐鄉某彈簧店購入
    彈簧數支及紅外線瞄準器一個等物，準備用以製造具殺傷力
    之槍枝、子彈。乙○○旋於97年5月9日晚上10時至12時、同
    年月11日晚上11時至12時及同年月12日上午10時至下午1 時
    止，接續至不知情之劉德旺位在新竹縣新豐鄉○○路○段34
    3 號住處、其向劉德旺所借用的房間內，將上開槍枝管制編
    號0000000000號之銀色手槍拆解，再以研磨機、電鑽、砂輪
    機等如附表編號三至五號所示之改造工具研磨槍管使之貫通
    ，而以此方法製造可發射金屬具有殺傷力之手槍，再將工業
    用底火以鉗子等附表所示之工具拆開、取出火藥填裝入玩具
    子彈內、再鎖緊，以此方法製造具有殺傷力之子彈。嗣乙○
    ○於97年5月12日下午2時25分許，駕駛車牌號碼8900─PC號
    自用小客車，行經新竹縣新豐鄉新豐村紅毛84號前時，因行
    跡可疑，為警當場攔檢，經乙○○同意後，警員在上開車內
    搜獲乙○○所有之上開經改造後之手槍一枝（含彈匣一個，
    槍枝管制編號：0000000000號）、改造子彈八顆，復於同日
    下午5 時18分許，經乙○○、劉德旺同意，於劉德旺位在新
    竹縣新豐鄉○○路○段343 號住處內、乙○○所使用之房間
    內，搜獲乙○○所有之霰彈二顆、改造子彈成品十五顆、半
    成品六十三顆、槍管半成品十四支、改造手槍半成品一支及
    研磨機、切割機、鑽孔機等如附表所示之物而得悉上情。
三、案經新竹縣政府警察局竹北分局報告臺灣新竹地方法院檢察
    署檢察官偵查起訴。
    理  由
甲、證據能力：
    本案公訴人所引用之卷證資料包含人證與文書證據，並無證
    據證明係公務員違背法定程序所取得，又被告以外之人於審
    判外之陳述，經核並無非出於自由意願而為陳述或遭違法取
    證及顯有不可信之情況，再者，卷內之文書證據，亦無刑事
    訴訟法第159條之4所定之顯有不可信之情況與不得作為證據
    之情形，且被告乙○○自準備程序迄本院言詞辯論終結前均
    未聲明異議，依刑事訴訟法第159條至第159條之5 的規定，
    認公訴人所引用之卷證資料均有證據能力，合先敘明。
乙、實體方面：
一、認定事實所憑之證據及認定之理由：
（一）被告乙○○於偵查中及本院審理時之自白，證明：被告乙
      ○○確實有在上開時、地為上開製造具有殺傷力之改造手
      槍及子彈之行為。
（二）扣案之具殺傷力之手槍一枝（槍枝管制編號0000000000號
      ，含彈匣一個）、尚未經改裝不具殺傷力之掌心雷手槍一
      枝（槍枝管制編號0000000000號）、子彈成品共二十五顆
      （含二顆霰彈）、子彈半成品六十三顆、槍管半成品十四
      支、彈簧十支、電鑽一具、研磨機二具、砂輪機一具、槍
      枝零件一批、底火三十四顆、紅外線瞄準器一個、砂布輪
      二十二面、砂紙二片、小鐵槌一支、大小鑽尾共四十二支
      、通槍鋼刷一支、老虎鉗一支、電子式游標卡尺一支、鋼
      刷二支等物（均詳如附表所示），及新竹縣政府警察局竹
      北分局搜索扣押筆錄與現場查獲時所照片共五十八張，證
      明：被告乙○○於前揭時、地為警搜索時，確實分別在被
      告乙○○駕駛之上開自小客車內及劉德旺住處內、被告乙
      ○○所使用之房間內被扣得上開被告所有之物品，而上開
      物品確實為被告用以製造具殺傷力槍枝及子彈用具之事實
      。
（三）新竹縣政府警察局槍枝初步檢視報告表暨內政部警政署刑
      事警察局於97年5 月26日出具之刑鑑字第0970072517號槍
      彈鑑定書各一份，證明：
    １．槍枝部分─
      (1)被告乙○○所持有之上開扣案手槍中、銀色槍身、槍枝
        管制編號為：0000000000號之手槍，係改造手槍，係由
        仿WALTHER廠PPK/S型半自動手槍製造之槍枝，換裝土造
        金屬槍管而成，擊發功能正常，可供擊發適用子彈使用
        ，經鑑定後認具有殺傷力。
      (2)被告乙○○所持有之另一扣案手槍、槍枝管制編號為：
        0000000000號，係改造手槍，由仿DERRINGER 雙管手槍
        ，車通金屬槍管內阻鐵而成，欠缺槍管固定梢，無法固
        定槍管，依現狀，經鑑定認不具殺傷力。
    ２．子彈二十三顆部分─
      (1)如鑑定報告中照片八、九所示（見偵查卷第88頁）之子
        彈一顆，認係非制式子彈，由口徑9mm 制式彈殼組合直
        徑8.8 mm金屬彈頭而成，經試射，可擊發，認具殺傷力
        。
      (2)如鑑定報告中照片十、十一所示（見偵查卷第88頁）之
        子彈二顆，認均係非制式子彈，由金屬彈殼組合直徑8.
        8±0.5mm金屬彈頭而成，採樣一顆試射，無法擊發，認
        不具殺傷力。
      (3)如鑑定報告中照片十二、十三所示（見偵查卷第88至89
        頁）之子彈十一顆，認均係非制式子彈，由金屬彈殼組
        合直徑6.7±0.5mm金屬彈頭而成，經採樣四顆試射：三
        顆，可擊發，認具殺傷力；一顆，無法擊發，認不具殺
        傷力。
      (4)如鑑定報告中照片十四、十五所示（見偵查卷第89頁）
        之子彈九顆，認均係非制式子彈，由金屬彈殼組合直徑
        7.9±0.5mm金屬彈頭而成，經採樣三顆試射：二顆，可
        擊發，認具殺傷力；一顆，無法擊發，認不具殺傷力。
    ３．如鑑定報告中照片十六至十八所示（見偵查卷第89頁）
        之霰彈二顆，認均係口徑12 GAUGE之制式霰彈，採樣一
        顆試射，可擊發，認具殺傷力。
      被告乙○○確實已具有製造具殺傷力手槍及子彈之能力與
      事實。
    是以，被告之上開自白核與事實相符。綜上所述，本件事證
    已臻明確，被告製造手槍、子彈之犯行洵堪認定，應予依法
    論科。
二、論罪與科刑之審酌：
（一）罪名─核被告乙○○所為，係犯槍砲彈藥刀械管制條例第
      8條第1項之未經許可製造可發射子彈具有殺傷力之改造槍
      枝罪及同法第12條第1 項之製造子彈罪；被告乙○○未經
      許可，持有槍枝及子彈之低度行為，分別為其所犯之未經
      許可製造可發射子彈具有殺傷力之槍枝、子彈罪所吸收，
      均不另論罪。
（二）想像競合犯─被告所犯上開二罪，係以一製造行為觸犯數
      罪名，屬想像競合犯，應依刑法第55條之規定，從情節較
      重之未經許可製造可發射子彈具有殺傷力之改造槍枝罪處
      斷，公訴人原認係犯意各別、行為互異應予分論併罰，惟
      已於97年9 月16日審理時當庭更正在卷（參本院卷第39頁
      反面）。
（三）累犯─被告乙○○前曾因犯違反槍砲彈藥刀械管制條例案
      件，經本院於93年5月31日以93年度訴字第150號判決判處
      應執行有期徒刑一年六月，併科罰金60,000元確定，於同
      年7月2日確定，經執行後於94年11月9 日縮短刑期假釋出
      監，並於95年1 月24日縮刑期滿執行完畢，有臺灣新竹地
      方法院檢察署刑案資料查註紀錄表及臺灣高等法院被告全
      國前案紀錄表各一份在卷足參，其於受有期徒刑之執行完
      畢後五年以內故意再犯本件有期徒刑以上之罪，為累犯，
      應依刑法第47條第1項之規定加重其刑。
（四）量刑─爰審酌被告乙○○因喜愛槍枝而明知是違法的事卻
      仍再次觸法以製造、持有槍彈，幸好其行為及時為警發現
      而未再有其他犯罪情事發生，且被告於本件犯罪被查獲後
      即坦承犯行，犯罪後之態度良好，亦未造成危害，復考量
      其生活狀況、智識程度等一切情狀，斟酌檢察官當庭所為
      之求刑後，量處如主文所示之有期徒刑及罰金刑，罰金部
      分並諭知易服勞役之折算標準以資警惕。
（五）沒收─
  １．扣案如附表編號一所示之具殺傷力之手槍一枝（槍枝管制
      編號0000000000號，含彈匣一個）、如附表編號二五、二
      七、二八、二九號所示之子彈共十五顆，均係違禁物，均
      應依刑法第38條第1項第1款之規定宣告沒收。
  ２．扣案如附表編號三至二四號所示之物，均為被告所有，供
      其犯製造具殺傷力改造手槍與子彈罪所用之物，業據被告
      陳明在卷，均應依刑法第38條第1項第2款之規定宣告沒收
      。
  ３．至於如附表編號二所示之掌心雷手槍係無殺傷力之物（詳
      上開鑑定結果），如附表編號二五至二九號所示、已經試
      射之子彈共十顆，因均已用罄，爰均不予宣告沒收，併此
      敘明。
三、適用之法條：
（一）刑事訴訟法第299條第1項前段。
（二）槍砲彈藥刀械管制條例第8條第1項、第12條第1項。
（二）刑法第11條前段、第55條、第47條第1項、第42條第3項前
      段、第38條第1項第1款、第2款，判決如主文。
本案經檢察官黃秋婷到庭執行職務。
中    華    民    國    97    年    10    月    7     日
              刑事第六庭  審判長法  官  遲中慧
                                法  官  魏瑞紅
                                法  官  林惠君
以上正本證明與原本無異。
如不服本判決應於收受本判決後10日內向本院提出上訴書狀，上
訴書狀應敘述具體理由。上訴書狀未敘述上訴理由者，應於上訴
期間屆滿後20日內補提理由書狀於本院 (均須按他造當事人之人
數附繕本 )「切勿逕送上級法院」。
中    華    民    國    97    年    10    月    7     日
                                書記官  柯雅菱
附錄本案論罪科刑法條全文：
槍砲彈藥刀械管制條例第8條
I  未經許可，製造、販賣或運輸鋼筆槍、瓦斯槍、麻醉槍、獵
    槍、空氣槍或第四條第一項第一款所定其他可發射金屬或子
    彈具有殺傷力之各式槍砲者，處無期徒刑或五年以上有期徒
    刑，併科新臺幣一千萬元以下罰金。
II  未經許可，轉讓、出租或出借前項所列槍枝者，處五年以上
    有期徒刑，併科新臺幣一千萬元以下罰金。
III  意圖供自己或他人犯罪之用，而犯前二項之罪者，處無期徒
    刑或七年以上有期徒刑，併科新臺幣一千萬元以下罰金。
Ⅳ  未經許可，持有、寄藏或意圖販賣而陳列第一項所列槍枝者
    ，處三年以上十年以下有期徒刑，併科新臺幣七百萬元以下
    罰金。
Ⅴ  第一項至第三項之未遂犯罰之。
槍砲彈藥刀械管制條例第12條
I  未經許可，製造、販賣或運輸子彈者，處一年以上七年以下
    有期徒刑，併科新台幣五百萬元以下罰金。
II  未經許可，轉讓、出租或出借子彈者，處六月以上五年以下
    有期徒刑，併科新台幣三百萬元以下罰金。
III  意圖供自己或他人犯罪之用，而犯前二項之罪者，處三年以
    上十年以下有期徒刑，併科新台幣七百萬元以下罰金。
Ⅳ  未經許可，持有、寄藏或意圖販賣而陳列子彈者，處五年以
    下有期徒刑，併科新台幣三百萬元以下罰金。
Ⅴ  第一項至第三項之未遂犯罰之。
附  表：
┌──┬───────┬────┬───────────────┐
│編號│名          稱│數    量│  備                      註  │
├──┼───────┼────┼───────────────┤
│ 一 │改造手槍（含彈│  壹支  │槍枝管制編號：0000000000號、  │
│    │匣壹個）      │        │有殺傷力。                    │
├──┼───────┼────┼───────────────┤
│ 二 │掌心雷手槍    │  壹支  │槍枝管制編號：0000000000號（無│
│    │              │        │殺傷力）                      │
├──┼───────┼────┼───────────────┤
│ 三 │電鑽          │  壹具  │                              │
├──┼───────┼────┼───────────────┤
│ 四 │研磨機        │  貳具  │                              │
├──┼───────┼────┼───────────────┤
│ 五 │砂輪機        │  壹具  │                              │
├──┼───────┼────┼───────────────┤
│ 六 │槍管（半成品）│拾肆支  │                              │
├──┼───────┼────┼───────────────┤
│ 七 │子彈半成品    │陸拾顆│                              │
├──┼───────┼────┼───────────────┤
│ 八 │彈簧          │  拾支  │                              │
├──┼───────┼────┼───────────────┤
│ 九 │槍枝零件      │  壹批  │                              │
├──┼───────┼────┼───────────────┤
│ 十 │底火          │拾肆顆│                              │
├──┼───────┼────┼───────────────┤
│十一│紅外線瞄準器  │  壹個  │                              │
├──┼───────┼────┼───────────────┤
│十二│砂布輪        │貳拾貳面│                              │
├──┼───────┼────┼───────────────┤
│十三│砂紙          │  貳片  │                              │
├──┼───────┼────┼───────────────┤
│十四│小鐵槌        │  壹支  │                              │
├──┼───────┼────┼───────────────┤
│十五│大小鑽尾      │肆拾貳支│                              │
├──┼───────┼────┼───────────────┤
│十六│通槍鋼刷      │  壹支  │                              │
├──┼───────┼────┼───────────────┤
│十七│老虎鉗        │  壹支  │                              │
├──┼───────┼────┼───────────────┤
│十八│電子式游標卡尺│  壹支  │                              │
├──┼───────┼────┼───────────────┤
│十九│鋼刷          │  貳支  │                              │
├──┼───────┼────┼───────────────┤
│二十│固定扳手      │  支  │                              │
├──┼───────┼────┼───────────────┤
│二一│銼刀          │  捌支  │                              │
├──┼───────┼────┼───────────────┤
│二二│一字起子      │  支  │                              │
├──┼───────┼────┼───────────────┤
│二三│八字起子      │  柒支  │                              │
├──┼───────┼────┼───────────────┤
│二四│研磨用銑刀    │柒拾肆支│                              │
├──┼───────┼────┼───────────────┤
│二五│霰彈          │  貳顆  │已試射壹顆，僅餘壹顆。        │
├──┼───────┼────┼───────────────┤
│二六│子彈          │  壹顆  │已經試射用畢，有殺傷力〈見上開│
│    │              │        │理由一（三）２(1)〉。          │
├──┼───────┼────┼───────────────┤
│二七│子彈          │  貳顆  │已試射壹顆，認無殺傷力，僅餘壹│
│    │              │        │顆〈見上開理由一（三）２(2)〉。│
├──┼───────┼────┼───────────────┤
│二八│子彈          │拾壹顆  │已試射肆顆，認顆有殺傷力，壹│
│    │              │        │顆無殺傷力，餘柒顆〈見上開理一│
│    │              │        │（三）２(3)〉。                │
├──┼───────┼────┼───────────────┤
│二九│子彈          │  玖顆  │已試射顆，認貳顆有殺傷力，壹│
│    │              │        │顆無殺傷力，餘陸顆〈見上開理由│
│    │              │        │一（三）２(4)〉。              │
└──┴───────┴────┴───────────────┘


司法院資訊處製作；財團法人民間司法改革基金會備份。
